【裁判字號】    97,交抗,73
【裁判日期】    970229
【裁判案由】    聲明異議
【裁判全文】
臺灣高等法院臺南分院交通事件裁定      97年度交抗字第73號
抗  告  人
即受處分人  甲○○
上列抗告人因違反道路交通管理處罰條例案件聲明異議，不服臺
灣臺南地方法院96年交聲字第736號，中華民國96年12月31日所
為裁定，提起抗告，本院裁定如下：
    主  文
抗告駁回。
    理  由
一、抗告意旨略以：抗告人於民國（下同）96年7月15日16時23
    分許駛至「台17線與171線道路口」前，因發現本件舉發員
    警葉鳴秋在右前方，以為前方道路是否禁止通行，應否改道
    行駛而猶豫時，葉員過來要求抗告人出示證件，並不發一語
    取走證件，約過10餘分鐘返回交還抗告人證件時並指抗告人
    闖紅燈，要求抗告人簽收罰單，抗告人甚感詫異，並請問葉
    員：人車都還停留在此十字路口前，不知要向左或向右行駛
    ？何來闖紅燈？葉員始指稱：抗告人係闖正後方「台17線與
    南12路口」之紅燈，而非正前方即「台17線與171線」路口
    之紅燈！惟查：
    （一）葉員於原審結證之違規地點似係「於台19線（應為台
          17線）與172線道路口」乙節，顯有違誤。蓋台19線
          與172號線道均遠在新營市附近；縱認「台19線」應
          為台17線之誤，「台17線」與172線道亦未相互穿通
          。
   （二）舉發通知單及原裁定均認違規地點為「台17線與南12
         線路口」，而攔停地點係於「台17線與171線道路口」
         ，2個十字路口相距4、5百公尺，葉員又係站在171縣
         道、站南朝北、距台17線約3、40公尺之位置，如何能
         看見抗告人由南往北行駛時擅闖紅燈。
    （三）抗告人係年已50歲之女性駕駛人，車上尚有74歲之老
          父、弟媳婦及2名侄子，當時係要前往南鯤鯓代天府
          旅遊參拜而已，既不會亦不需闖紅燈。
    （四）抗告人當時自問理直無愧，並懷疑葉員看抗告人係女
          性好欺負，且為了績效才誣指抗告人擅闖紅燈，抗告
          人實在嚥不下這口窩囊氣，才未予簽收罰單的。
    為此提起抗告，懇賜撤銷原裁定，另為妥適裁定云云。
二、按汽車駕駛人，行經有燈光號誌管制之交岔路口闖紅燈者，
    處新臺幣2700元以上5400元以下罰鍰，並記違規點數3點，
    道路交通處罰條例第53條第1項、第63條第1項第3款，分別
    定有明文。
三、經查，抗告人即受處分人甲○○於96年7月15日16時23分許
    ，駕駛其所有之車號EQ-6865號自用小客車，於台南縣北門
    鄉沿台17線由南往北方向行駛，行經與南12線路口處時，因
    闖越紅燈，經台南縣警察局學甲分局北門分駐所警員製單舉
    發，有台南縣警察局舉發違反道路交通管理事件南縣交字第
    M00000000號通知單1紙在卷可憑（附於原審卷後附聲明異議
    卷內），並據證人即本件舉發員警葉鳴秋於原審結證明確（
    詳原審卷第16頁至第17頁），故抗告人確有於前揭時地，駕
    車行經有燈光號誌管制之交岔路口闖紅燈之違規事實，洵堪
    認定。
四、抗告人固承認於「台17線與171線道路口」路口，遭員警製
    單舉發其有闖紅燈之違規行為，惟否認有於前一路口「台17
    線與南12線路口」有闖紅燈之違規行為，並以員警當時面北
    站立，不可能看到抗告人闖紅燈等語置辯。然查：
    （一）據證人葉鳴秋警員於原審具結證稱：本件是我舉發的
          ，舉發當日，我執行4-6交整勤務，於台19線（應為
          台17線之誤）與172線（應為171線之誤）道路口實施
          交查，看見抗告人由南往北闖紅燈過來，我攔查，抗
          告人不知道攔查，所以超過路口才停車，我走過去請
          抗告人拿出行照、駕照，開單舉發。我有親眼看見抗
          告人於紅燈後進入路口，於紅燈亮起後我們數一二三
          ，之後闖過的車輛才會攔停。我不會攔錯車等語（詳
          原審卷第16頁）。輔以抗告人聲明異議狀後附舉發現
          場照片2幀，所指員警取締時站立位置，與台南縣警
          察局學甲分局南縣學警四字第0960007499號函暨其所
          附舉發現場照片2幀和取締違規現場測繪圖（附於原
          審卷第4至8頁），均指舉發員警葉錦秋當時係站立於
          「台17線與171線道路口」路口之171線上，而相對於
          抗告人車輛之右側位置，可知舉發違規地點之視線良
          好，可清楚直視前一路口即「台17線與南12線路口」
          有無違規情形發生，故舉發員警應無誤看或誤判之可
          能。
    （二）復據抗告人於原審自撰之聲明異議狀中自承：「本人
          ……行經一十字路口紅綠燈處……有一員警拿著旗子
          指揮示意要車子往右轉，故我誤以為前方道路不能通
          行……」等語（詳原審卷第3頁），則抗告人最初看
          到舉發員警時，員警已於前揭舉發地點舉旗示意抗告
          人之車子右轉，足見員警當時係面南站立，故抗告人
          所辯舉發員警當時面北站立，不可能看到其闖紅燈之
          違規行為，委不足採。
    （三）至抗告人辯稱：當時係前往寺廟參拜，車上尚有親友
          云云，縱抗告人所言屬實，尚無法據以證明其確無闖
          紅燈之違規行為。是以抗告人有闖紅燈之違規事實，
          應堪認定。
五、綜上所述，抗告人確有於前揭時、地闖紅燈之違規行為既可
    認定，從而原處分機關引用道路交通管理處罰條例第53條第
    1項、第63條第1項第3款及違反道路交通管理事件統一裁罰
    基準表之規定，裁處抗告人罰鍰2700元，並記違規點數3點
    ，並無不當，原裁定據此駁回抗告人之異議，本院經核其認
    事用法並無違誤，抗告人空言指摘原裁定不當提起本件抗告
    ，為無理由，應予駁回。
六、據上論斷，應依道路交通案件處理辦理辦法第26條，刑事訴
    訟法第412條，裁定如主文。
中    華    民    國    97    年    2    月    29    日
                    刑事第五庭  審判長法  官  楊明章
                                      法  官  楊子莊
                                      法  官  戴勝利
以上正本證明與原本無異。
不得再抗告。
                                      書記官  陳淑貞
中    華    民    國    97    年    2    月    29    日


司法院資訊處製作；財團法人民間司法改革基金會備份。
